【裁判字號】    91,易,1598
【裁判日期】    921126
【裁判案由】    竊盜
【裁判全文】
臺灣桃園地方法院刑事判決                        九十一年度易字第一五九八號
    公  訴  人  臺灣桃園地方法院檢察署檢察官
    被      告  甲○○
    指定辯護人  本院公設辯護人  丙○○
右列被告因竊盜案件，經檢察官提起公訴（九十一年度偵字第一三五七五、一五一四
三、一五三二四號）暨移
三號），本院判決如左：
    主  文
甲○○連續踰越安全設備竊盜，累犯，處有期徒刑壹年拾月，並應於刑之執行前，令
入勞動場所強制工作參年。扣案之剪刀貳支沒收。
    事  實
一、甲○○自民國八十三年間起即有如附表一所示之犯罪、判刑及執行之情形，且於
    編號(五)所示案件執行完畢三個月起連續於一年內為如附表二所示之竊盜犯行，為
    有犯罪習慣之人。
二、甲○○於附表一編號(五)所示案件所諭知之徒刑執行完畢後五年內，復基於意圖為
    自己不法所有之概括犯意，先後於附表二示之時間、地點，以附表二所示之犯罪
    態樣（其中編號(四)、(五)二次以破壞小客車車門鎖方式進入車內行竊，致生損害於
    該等被害人），竊取如附表二所示被害人之財物既遂或未遂。嗣經警方數次查獲
    ，並扣得其所有，用以行竊之剪刀二支。
三、案經桃園縣警察局大溪分局報請臺灣桃園地方法院檢察署檢察官偵查起訴及丁○
    ○、乙○○訴由桃園縣警察局大溪分局報請臺灣桃園地方法院檢察署檢察官移送
    併辦。
    理  由
一、訊之被告甲○○對於右揭竊盜及毀損等犯罪事實均坦承不諱，核與附表二證據欄
    所示被害人、證人分別於警、偵訊及本院調查時證述情節相符，並有附表二證據
    欄所示之其他證據附卷或扣案可資佐證。本件事證明確，被告前述犯行均堪認定
    。至於附表二編號(四)被害人乙○○於警訊中雖主張其失竊之物品尚包括鑽戒一枚
    ，惟此為被告所否認，而本件又查無被告確有取得前開鑽戒之證據，自難遽以被
    害人前開單一指訴認定被告此次竊取之物品，包括前述鑽戒在內，併此說明。
二、核被告所為，係犯如附表二法條及罪名欄所示之各項罪名，其中如附表二編號(四)
    、(五)所示犯行，所犯二罪間，有方法結果之牽連關係，為牽連犯，應依刑法第五
    十五條從一重之加重竊盜罪或加重竊盜罪未遂處斷。被告所為如附表二所示之竊
    盜犯行，時間緊接，手法及所犯罪名之基本構成要件均相同，顯係出於概括之犯
    意為之，為連續犯，爰依刑法第五十六條之規定，從情節較為嚴重之編號(三)所示
    踰越安全設備加重竊盜罪論處，並加重其刑。公訴意旨雖僅就附表二編號(一)、(二)
    、(三)之犯行起訴，惟其餘部分犯行與起訴部分有連續犯及牽連犯等裁判上一罪之
    關係，已如前述，為起訴效力所及，且經公訴人移送併辦，本院自應併予審理，
    併此說明。又被告前有如附表一所示之犯罪、科刑及執行之情形，其中編號(五)所
    示案件所諭知之徒刑於九十一年四月十七日執行完畢，此有台灣高等法院被告全
    國前案紀錄表及執行指揮書影本各一份在卷可稽，其於五年以內再犯本件有期徒
    刑以上之罪，為累犯，應依刑法第四十七條規定，遞加重其刑。至於被告於本院
    調查審理時雖稱：「我本身在精神上出問題，請求送鑑定」等語，並提出國軍桃
    園總醫院診斷証明書一紙為證。惟查：(一)刑法第十九條固分別規定「心神喪失人
    之行為，不罰。精神耗弱人之行為，得減輕其刑。」，而「刑法上之心神喪失與
    精神耗弱，應依行為時精神障礙程度之強弱而定，如行為時之精神，對於外界事
    務全然缺乏知覺理會及判斷作用，而無自由決定意思之能力者，為心神喪失，如
    此項能力並非完全喪失，僅較普通人之平均程度顯然減退者，則為精神耗弱。」
    ，最高法院二十六年渝上字第二三七號著有判例可資參照。本件被告於警訊、偵
    訊時對於附表二所示之犯行之犯案過程、細節，無論係有利或不利之部分，均能
    明確描述。例如：有關編號(一)犯行部分，其於第一次警訊時即供稱：「該機車在
    其下手前原本即放置該處（亦即並非其於被害人失竊之時間、地點行竊）」，另
    其對於警方訊問查獲時為何反抗致警方受傷一節，亦知辯稱「當時只想逃跑，沒
    有想那麼多」；對於編號(二)犯行部分，其警訊中亦供稱：「我因怕被老闆抓到，
    所以就將手上那包零錢丟在地上，等老闆在撿地上零錢時，我就是趁機逃走」等
    語；對於編號(三)犯行部分，其對於由何處侵入被害人住處，在一樓客廳搜尋不到
    財物後，轉而至二樓房間行竊，發現被害人睡覺，而趁機下手行竊，其後為人追
    捕時，怕被人抓到而將所竊得之皮包丟棄草堆內等情均陳述明確；對於編號(四)犯
    行部分，其對竊得之皮包內並無被害人所稱之「鑽戒」於警訊及本院調查、審理
    時均明確辯解在卷；對於編號(五)犯行部分，警方及被害人均認為其係要竊取小客
    車，惟被告則辯稱：「其是因為身上沒錢，想要偷車上的現金」等語，且對於其
    身上起獲之回數票及硬幣等均知辯稱係其哥哥車上拿的，非其竊得之財物。）。
    另被告對於臺灣桃園地方法院檢察署九十二年偵字第三六七八號案件移送併辦之
    事實，於警訊時即辯稱：「係向被害人借用」等語，其陳述亦與被害人於警訊時
    之陳述相符（詳如後述第四項所示）。由前開被告於犯罪後就其犯罪過程及細節
    之陳述及答辯內容觀之，被告為前開犯行時，其對於外界事務之知覺理會及判斷
    作用並無任何減退之情形，亦即其精神狀況並無任何障礙之處。是本院認被告於
    本件歷次犯行時應無心神喪失或精神耗弱之情形發生。(二)至於被告提出之前述診
    斷証明書上固載有「被告之症狀：曾有被害妄想，失眠，語無倫次，注意力不集
    中等症狀；診斷：精神分裂症，妄想型，未明示者；治療經過：曾於九十一年四
    月二十二日，二十九日與同年五月二十八日共三次門診追蹤，後未再來診。」等
    語。然此乃其於九十一年四、五月時之門診記錄，尚難認定前開症狀於九十一年
    七月至九十二年六月間被告為前開犯行時依然存在，且影響被告之行為；況且，
    依前開診斷証明書所示，被告當時係屬「妄想型之精神分裂症」，惟依被告於本
    件歷次警訊、偵訊，甚至於本院調查審理期間，均未出現任何有關妄想方面之陳
    述或表現，更無任何跡象顯示被告因此妄想症狀而下手行竊。(三)綜上所述，被告
    雖曾有前述精神方面疾病之病史，惟本院認為並無證據足以認定被告本件犯行係
    受此影響，故尚無刑法第十九條規定之適用。另被告聲請送鑑定，亦無必要，併
    此說明。爰審酌被告素行不良，一再犯罪不知悔改、其犯罪之目的、動機、所竊
    取財物價值非鉅、犯罪後坦承犯行等情狀，量處如主文所示之刑，以資懲儆。又
    被告前已有如附表一所示之施用麻醉藥品、竊盜等犯行，此有前述台灣高等法院
    被告全國前案紀錄表一份在卷可稽，被告自八十三年起即一再犯罪，且因竊盜案
    件入監服刑三次，此次於九十一年四月十七日出獄後約三個月即一再犯案，且於
    不到一年期間連續犯下竊案六次，其顯有犯罪之習慣，非予保安處分，顯難矯正
    其惡習。爰依竊盜犯贓物犯保安處分條例第三條第一款規定，諭知被告應於刑之
    執行前，令入勞動場所強制工作三年。
三、扣案之剪刀二支係被告所有，供其犯罪所用之物，業據其陳述在卷，爰依刑法第
    三十八條第一項第二款諭知沒收。至於附表二編號(六)犯行被告用以行竊之剪刀，
    並未扣案，且經被告丟棄，亦據被告陳述在卷，為免執行上困擾，不為沒收之諭
    知，併此說明。
四、臺灣桃園地方法院檢察署九十二年度偵字第三六七八號移送併辦意旨另以：被告
    於九十二年二月十五日十七時十五分許，在桃園縣大溪鎮○○路、自強路口竊取
    吳聖哲所有車牌ＫＺＷ─九九一號重型機車一輛，因認被告涉有刑法第三百二十
    條第一項之竊盜罪嫌，與前述竊盜犯行有連續犯裁判上一罪之關係等語。訊之被
    告堅決否認有前述犯行，並辯稱：該機車係向吳聖哲借的等語。經查證人吳聖哲
    於案發時固向路過之警員報案，稱其機車失竊，惟亦供稱：「原來這是個誤會。
    因為他是和我在公園聊天，然後他問我要不要喝飲料，我說好。然而便利商店離
    這很近，來回只要十分鐘，而他卻騎去一個多小時都不見他回來，而我和他又認
    識不久，又知道他犯有很多竊盜前科，我因基於保護我自己，因此才會向警方報
    案」等語（偵卷第一○頁）。是被告前開辯解，應屬實情，可以採信。此外，並
    無其他證據足以證明被告有前開移送併案意旨所述之竊盜犯行，此部分即屬犯罪
    不能證明。前開併辦竊盜犯行部分既無證據足以認定，自難認與本件起訴之犯行
    間有何連續犯裁判上一罪之關係，應退回併案機關另行處理。
五、據上論斷，應依刑事訴訟法第二百九十九條第一項前段，刑法五十六條、第三百
    二十一條第一項第二款、第三百五十四條、第五十五條、第四十七條、第三十八
    條第一項第二款，竊盜犯贓物犯保安處分條例第三條第一款、第四條、第五條第
    一項前段，罰金罰鍰提高標準條例第一條前段，判決如主文。
本案經檢察官吳廣莉到庭執行職務。
中      華      民      國    九十二    年     十一     月    二十六    日
                                 臺灣桃園地方法院刑事第六庭
                                     審判長法  官  周政達
                                           法  官  陳永來
                                           法  官  潘進順
右正本證明與原本無異。
如不服本判決，應於判決送達後十日內向本院提出上訴狀 (應附繕本)，上訴於臺灣
高等法院。
                                            書記官  陳玉芬
中      華      民      國    九十二    年     十一     月    二十七    日
附論罪科刑依據之法條：
中華民國刑法第三百二十一條
犯竊盜罪而有左列情形之一者，處六月以上、五年以下有期徒刑：
一  於夜間侵入住宅或有人居住之建築物、船艦或隱匿其內而犯之者。
二  毀越門扇、牆垣或其他安全設備而犯之者。
三  攜帶兇器而犯之者。
四  結夥三人以上而犯之者。
五  乘火災、水災或其他災害之際而犯之者。
六  在車站或埠頭而犯之者。
前項之未遂犯罰之。
中華民國刑法第三百五十四條
毀棄、損壞前二條以外之他人之物或致令不堪用，足以生損害於公眾或他人者，處二
年以下有期徒刑、拘役或五百元以下罰金。
竊盜犯贓物犯保安處分條例第三條
十八歲以上之竊盜犯、贓物犯，有左列情形之一者，應於刑之執行前，令入勞動場所
強制工作：
一、有犯罪之習慣者。
二、以犯竊盜罪或贓物罪為常業者。


司法院資訊處製作；財團法人民間司法改革基金會備份。
